臺灣臺南地方法院刑事判決
110年度訴字第635號
公  訴  人  臺灣臺南地方檢察署檢察官
被      告  林家福
            李政澔
            曾俊湳
上  一  人  郭栢浚律師
選任辯護人  彭大勇律師
            林士龍律師
上列被告因妨害自由案件，經檢察官提起公訴（108年度偵字第2
0938號），本院判決如下：
    主  文
乙○○共同犯私行拘禁罪，處有期徒刑拾月。
甲○○共同犯私行拘禁罪，累犯，處有期徒刑拾月。
戊○○共同犯私行拘禁罪，處有期徒刑玖月。
    事  實
一、緣乙○○因認丙○○找其至大陸地區從事比特幣相關工作，但並
    未給付其薪資、住宿生活費、機票費用，而有意向丙○○索討
    上開債務，乃邀同甲○○、戊○○出面處理該債務糾紛。乙○○遂
    於108年10月15日凌晨2時許，致電丙○○約其討論上開債務，
    丙○○乃於同日凌晨2時37分許，依約至住處附近之臺南市○區
    ○○○路000號前等候。乙○○則駕駛其所承租之車牌號碼000-00
    00號自用小客車搭載戊○○、甲○○前往上開地點。雙方會合後
    ，乙○○、甲○○、戊○○共同基於私行拘禁之犯意聯絡，先由乙○○要求丙○○坐上車商討，戊○○、甲○○則假意願暫在車外等候
    ，待丙○○坐上該車副駕駛座後，戊○○、甲○○隨即上車，乙○○
    則將該車駛離該處；車輛行進間，乙○○與丙○○因前開債務糾
    紛發生口角爭執，丙○○乃拿出預藏之刀子1把，戊○○見狀乃
    由上開車輛後座勒住丙○○脖子，乙○○隨即停車。甲○○則下車
    打開副駕駛座車門，將丙○○所持刀械搶下，且為制止丙○○繼
    續掙扎而持該刀械割傷丙○○雙腳，再取下其褲帶交由戊○○綑
    綁丙○○雙手，致丙○○受有雙下肢刀傷及肌肉骨骼損傷之傷害
    (傷害部分業經丙○○撤回告訴)。隨後，甲○○上車與戊○○一同
    自該車後座將丙○○自該車副駕駛座拖至該車後座，由其等2
    人看顧，乙○○則繼續開車上路。期間乙○○至某五金行購買塑
    膠束帶，再將丙○○雙手、雙腳以束帶綑綁，駕車帶至「溫莎
    堡汽車旅館」(址設臺南市○○區○○路000巷00號)內，期間持
    續要求丙○○解決上開債務糾紛。後因乙○○認上開債務糾紛尚
    未解決，遂於同日上午7時許再與甲○○、戊○○將丙○○載上前
    揭自用小客車，將該車駛至花園夜市附近、永康二王公墓停
    留(此段期間戊○○曾短暫離開又會合)；復於同日9時34分許
    ，再駕駛同一自用小客車，將丙○○載至「皇家汽車旅館」(
    址設臺南市○○區○○街000號)311號室內繼續談論債務(此段期
    間甲○○曾短暫外出)，直至同日下午1時31分許，乙○○認上開
    債務糾紛已獲解決，始留下剪刀1把與丙○○，告知10分鐘後
    得自行剪斷束帶後，即與甲○○、戊○○駕駛上開車輛離開該處
    。丙○○隨後自行剪斷束帶，並要求旅館人員幫忙叫救護車送
    醫，始經警循線查獲上情。
二、案經丙○○訴由臺南市政府警察局第五分局報請臺灣臺南地方
    檢察署檢察官偵查起訴。
    理  由
一、本判決所引用被告以外之人於審判外之言詞或書面陳述，檢
    察官、被告乙○○、甲○○、戊○○等3人及被告戊○○之辯護人於
    本院準備程序、審理中均表示同意作為證據使用（見本院卷
    第71至76、133至138、216頁），且迄至言詞辯論終結前均
    未聲明異議，本院審酌上開證據資料製作時之情況，尚無違
    法不當及證明力明顯過低之瑕疵，亦認為以之作為證據應屬
    適當，爰依刑事訴訟法第159條之5規定，認均有證據能力。
    另本判決引用之非供述證據，均依法定程序取得，經合法調
    查程序，與待證事實間復具相當關聯性，無不得為證據情形
    ，依刑事訴訟法第158條之4反面解釋，均有證據能力。
二、上開犯罪事實，業據被告3人於警詢、偵查及本院審理中坦
    承不諱，且據證人即告訴人丙○○、證人即皇家汽車旅館主任
    袁家隆、證人即被告乙○○友人陳彥嘉於警詢、偵查中證述明
    確(警卷第41至65、115至117頁、偵卷第45至47、49至51、1
    05至107、297至299、321至323頁)，並有奇美醫療財團法人
    奇美醫院診斷證明書、丙○○傷勢照片3張、108年10月14日中
    華民國小客車租賃定型化契約書暨汽車出租單暨被告乙○○雙
    證件影本各1份、監視器錄影畫面截圖38張、臺南市政府警
    察局DNA鑑驗書、內政部警政署刑事警察局108年12月4日刑
    紋字第1088010487號鑑定書1份及指紋比對照片17張、臺南
    市政府警察局現場勘察採證報告及附件照片1份、被告乙○○
    與其友人楊濟維之LINE通話錄音譯文3份在卷可稽(警卷第12
    1至131、183至201、241至246頁、偵卷第61至70、115至132
    、175至183、191至193、209至223、275至293頁)，足認被
    告3人上開自白與事實相符，其等上開妨害自由犯行均可認
    定，應依法論科。
三、論罪科刑：
(一)被告3人為本件犯行後，刑法第302條第1項等規定，業於108
    年12月25日由總統以華總一義字第10800140641號令修正公
    布，並自同年月27日起生效施行，此次就上開刑法第302條
    第1項之修正，僅係將刑法施行法第1條之1第2項前段之法定
    罰金刑數額提高為30倍之部分，經調整換算後予以明定，因
    修正前、後之條文內容，實質上並未有所不同，依法自均無
    庸為新舊法之比較適用，而應依一般法律適用原則，逕依修
    正後即現行刑法第302條第1項之規定處斷。
(二)按刑法第302條第1項之妨害自由罪，其犯罪行為包括「私行
    拘禁」、及「以其他非法方法剝奪人之行動自由」兩種行為
    態樣；且所謂「以其他非法方法剝奪人之行動自由」，係對
    於「私行拘禁」之補充規定，如犯罪行為已符合「私行拘禁
    」之規定，即無論處「以其他非法方法剝奪人之行動自由」
    罪名之餘地（最高法院93年度台上字第3723號刑事判決意旨
    參照）；復按刑法第302條第1項所謂以其他非法方法，剝奪
    人之行動自由，係對於同條項私行拘禁之補充規定，若於剝
    奪被害人之行動自由後將被害人拘禁於一定之處所，繼續較
    久之時間，即屬私行拘禁（最高法院86年度台上字第3619號
    刑事判決參照）。準此，上開被告3人長達10餘小時持續禁
    錮告訴人於上開自用小客車、上開2汽車旅館房間等行為，
    依上開說明，已合於刑法第302條第1項中「私行拘禁」之要
    件，僅論以私行拘禁罪即可，無庸依該條補充規定再論以其
    他非法剝奪他人行動自由罪。是核被告3人上開所為，均係
    犯刑法第302條第1項之私行拘禁罪【傷害部分，業經告訴人
    撤回對被告乙○○之告訴，有撤回告訴狀1紙附卷可佐〈本院卷
    第181頁〉，依告訴不可分原則，其撤回告訴之效力，及於其
    餘共同被告甲○○、戊○○，但傷害為上開犯行之當然結果，本
    不另論罪，併此指明】 。公訴意旨認上開被告3人均係犯同
    條項之「其他非法剝奪他人行動自由」罪，自有未洽，應予
    指明。
(三)被告3人就上開犯罪事實所為私行拘禁犯行，有犯意聯絡與
    行為分擔，均應論以共同正犯。
(四)被告甲○○前因違反毒品危害防制條例案件，經臺灣桃園地方
    法院以107年度審簡字第1149號判決判處有期徒刑3月確定，
    並於108年4月9日易科罰金執行完畢，有臺灣高等法院被告
    前案紀錄表1份在卷可稽。其於5年內故意再犯本件有期徒刑
    以上之罪，為累犯。且考量被告甲○○前案執行完畢後，短期
    內即再犯本案，顯見其並未因上開刑之執行而謹言慎行，可
    見其對刑罰反應力薄弱，且本案並無處最低刑猶嫌過重之情
    事，故應依刑法第47條第1項規定加重其刑。
(五)爰審酌被告3人之智識程度均為高職肄業，被告乙○○因受傷
    無業，未婚、無子女；被告甲○○、戊○○入監前分別無業、在
    當兵，且各有1名未成年子女之家庭經濟狀況；另衡酌被告3
    人以私行拘禁方式剝奪告訴人行動自由時間非短，造成告訴
    人心理上及身體上之創傷程度，被告3人就上開犯行之分工
    ，兼衡被告3人之前科素行、本件犯罪動機、目的、手段，
    被告乙○○已經與告訴人達成和解(無條件)之犯後態度等一切
    情狀，分別量處如主文所示之刑。
據上論斷，應依刑事訴訟法第299條第1項前段，判決如主文。
本案經檢察官施胤弘提起公訴，檢察官陳擁文、丁○○到庭執行職
務。
中　　華　　民　　國　　111 　年　　1 　　月　　26　　日
                  刑事第十五庭  審判長法  官  莊政達
                                      法  官  陳貽明
                                      法  官  李音儀
以上正本證明與原本無異。
如不服本判決應於收受本判決後20日內向本院提出上訴書狀，並
應敘述具體理由。其未敘述上訴理由者，應於上訴期間屆滿後20
日內向本院補提理由書狀（均須按他造當事人之人數附繕本）「
切勿逕送上級法院」。 
　　　　　　　　　　　　　　　　　    書記官  陳怡蓁
中　　華　　民　　國　　111 　年　　1 　　月　　26　　日
附錄本件論罪科刑法條：
中華民國刑法第302條
私行拘禁或以其他非法方法，剝奪人之行動自由者，處5年以下
有期徒刑、拘役或9千元以下罰金。
因而致人於死者，處無期徒刑或7年以上有期徒刑；致重傷者，
處3年以上10年以下有期徒刑。
第1項之未遂犯罰之。